【裁判字號】    91,交訴,285
【裁判日期】    920724
【裁判案由】    過失致死
【裁判全文】
臺灣臺南地方法院刑事判決                        九十一年度交訴字第二八五號
    公  訴  人  臺灣台南地方法院檢察署檢察官
    被      告  甲○○原名王.
右列被告因過失致死案件，經檢察官提起公訴（九十一年度偵字第七八四０號），本
院判決如左：
    主  文
甲○○從事業務之人，因業務上之過失致人於死，處有期徒刑拾月。
    事  實
一、甲○○（原名王育憲，已於民國九十二年二月十四日更名）係興南客運有限公司
    司機，為從事駕駛業務之人。其於九十年九月二十日上午，駕駛興南客運有限公
    司車號ＦＵ─１３２號營業大客車，沿台南市○○路由北往南方向行駛，於同日
    上午八時許，行至公園路與長榮路之交岔路口處時，本應注意汽車行駛時，駕駛
    人應注意車前狀況及兩車併行之間隔，並隨時採取必要之安全措施，而依當時情
    形，客觀上又無不能注意之情事，其能注意竟疏未注意該處為速限五十公里之同
    向二車道市區道路，可能會有機車同向併行之車前狀況，未採取減速慢行以保持
    隨時可以煞停之安全措施，且未保持與同向前行車之併行間隔距離，仍以時速四
    十幾公里之高速貿然向前急馳，適李艷桂騎乘車號ＵＺＵ─６１７號輕型機車搭
    載乙○沿公園路同向在右側併行，李艷桂本亦應注意機車行駛時，駕駛人應注意
    車前狀況及兩車併行之間隔，並隨時採取必要之安全措施，而依當時情形，客觀
    上亦無不能注意之情事，其能注意竟亦疏未注意保持與同向左側來車併行之間隔
    ，致其機車左側與甲○○大客車右側發生擦撞而人車倒地，造成坐在機車後座之
    乙○倒地受有雙臉頰、雙膝、雙手擦傷等傷害（過失傷害部分業據撤回告訴，並
    經檢察官為不起訴處分），李艷桂則因之倒地遭致大客車輾壓而受有頭、腹、胸
    碾壓傷多處骨折出血，經送醫急救後，仍於同日上午十時四十五分許不治死亡。
    車禍事故發生後，台南市警察局交通隊員警據報到場處理，在警員尚不知何人為
    肇事車輛之駕駛人前，甲○○主動表示其為駕駛人並自首犯行，接受裁判。
二、案經李艷桂之夫王非訴請暨臺灣台南地方法院檢察署檢察官據報相驗後自動檢
    舉偵查起訴。
    理  由
一、訊據被告甲○○對於右開時、地駕車發生擦撞車禍，致被害人李艷桂遭其碾壓死
    亡之事實均坦承不諱，並經證人乙○到庭陳證無訛，且有道路交通事故調查報告
    表一紙、道路交通事故現場蒐證照片六十六幀及該輛大客車之行車紀錄卡影本一
    紙在卷可資佐證，又被告所駕駛之該輛大客車經檢察官於翌日到場勘驗時，發現
    該車右側前輪後側方向燈下之板金有刮痕，另被害人機車左前照後鏡及大燈左上
    方均有刮痕等情，亦有臺灣台南地方法院檢察署九十年九月二十一勘驗筆錄在卷
    可稽，再觀之卷附之兩車受損相片顯示，上開二車除有前述之刮痕外，被告所駕
    駛之大客車其車頭並無有何碰撞凹損之痕跡，另被害人所騎之機車車尾完好，亦
    無何等有遭受撞變型之現象，由此觀之，堪認二車是在同向併行時，被告之大客
    車右側車身與被害人李艷桂所騎之機車左側發生擦撞無訛，另被告在肇事當時之
    行車時速高達四十幾公里乙節，亦有前開行車紀錄卡可資查考。而被害人李艷桂
    係因本件車禍不治死亡，亦經臺灣台南地方法院檢察署檢察官督同檢驗員相驗明
    確，並製有勘驗筆錄、驗斷書及相驗屍體證明書等附卷可憑。按汽車（含機車）
    行駛時，駕駛人應注意車前狀況及兩車併行之間隔，並隨時採取必要之安全措施
    ，道路交通安全規則第九十四條第三項定有明文。查被告係以駕駛為業，為富有
    駕駛經驗之人，對於上開交通安全規則自知之甚稔，而被害人李艷桂既騎駛機車
    上路，對於上開交通安全規則亦應知悉，俱為其等應注意之事項，而肇事當時係
    天候晴朗、日間自然光線、四線道市區道路○路面柏油、標線清晰、路面乾燥無
    缺陷、無障礙物、視距良好、速限五十公里，有前開道路交通事故調查報告表存
    卷可考，足見依當時狀況被告及被害人李艷桂客觀上並無不能注意之情狀，詎被
    告應注意且能注意，竟疏未注意該處為速限五十公里之同向二車道市區道路，可
    能會有機車同向併行之車前狀況，未採取減速慢行以保持隨時可以煞停之安全措
    施，且未保持與同向前行車之併行間隔距離，仍以時速四十幾公里之高速貿然向
    前急馳，而被害人李艷桂亦應注意能注意而疏未注意保持與同向左側來車併行之
    間隔，致其機車左側與被告之大客車右側發生擦撞而肇事，除造成坐在機車後座
    之乙○倒地受傷外，被害人李艷桂並因之倒地遭致被告大客車輾壓而不治死亡，
    被告及被害人李艷桂均有違前開規定之注意義務，其二人均顯有過失，臺灣省台
    南區車輛行車事故鑑定委員會及臺灣省車輛行車事故覆議鑑定委員會均同此認定
    ，並認定被告甲○○及被害人李艷桂同為肇事原因，有前開委員會南鑑字第九一
    ０二二九號鑑定意見書及九十一年六月四日府覆議字第九一０六九一號函在卷可
    憑，而被害人李艷桂雖與有過失，然本件車禍既係被告之過失併合而發生，被告
    之過失罪責自仍不能因此即解免。又本件被害人李艷桂係因此次車禍不治死亡，
    是被告甲○○之過失駕駛行為，與被害人之死亡結果間，具有相當因果關係，亦
    無疑義。從而，本件事證已甚明確，被告前揭犯行，堪以認定。
二、核被告甲○○所為，係犯刑法第二百七十六條第二項之業務過失致人於死罪。又
    其肇事後未被有偵查權之公務員或機關發覺其為犯嫌前，留在事故現場向到場處
    理之警員自承犯行，進而接受裁判，此業經被告供明在卷可按，並有台南市警察
    局交通事故處理小組案件移辦單載明可考，被告行為合乎自首之要件，應依刑法
    第六十二條前段減輕其刑。爰審酌被告之品行、應負過失責任之程度、造成被害
    人死亡之結果及其犯後尚能坦認犯行頗有悔意，惟尚未與死者家屬達成民事和解
    等一切情狀，量處如主文所示之刑，以資懲儆。
據上論斷，應依刑事訴訟法第二百九十九條第一項前段，刑法第二百七十六條第二項
、第六十二條前段，罰金罰鍰提高標準條例第一條前段，判決如主文。
本案經檢察官王百玄到庭執行職務。
中      華      民      國      九十二      年    七    月    二十四    日
                                      臺灣臺南地方法院交通法庭
                                          法  官  張  瑛  宗
右正本證明與原本無異。
如不服本判決，應於判決送達後十日內，向本院提出上訴狀。
                                          書記官  陳  志  德
中      華      民      國      九十二      年    七    月    二十五    日
附錄本案論罪科刑法條：
中華民國刑法第二百七十六條
 (過失致死罪)
因過失致人於死者，處二年以下有期徒刑、拘役或二千元以下罰金。
從事業務之人，因業務上之過失犯前項之罪者，處五年以下有期徒刑或拘役，得併科
三千元以下罰金。


司法院資訊處製作；財團法人民間司法改革基金會備份。
